【裁判字號】    97,簡上,162
【裁判日期】    971223
【裁判案由】    詐欺
【裁判全文】
臺灣嘉義地方法院刑事判決             97年度簡上字第162號
上  訴  人
即  被  告  甲○○
上列上訴人因詐欺案件，不服本院嘉義簡易庭97年度嘉簡字第
744號中華民國97年6月18日第一審判決（聲請簡易判決處刑案號
：97年度偵字第3317號），提起上訴，本院合議庭為第二審判決
如下：
    主  文
上訴駁回。
    犯 罪 事 實
一、甲○○明知銀行存摺、提款卡及提款卡密碼係供自己使用，
    攸關個人債信，甚為重要，若同時交予給他人可能被非法使
    用，且可預見無故蒐集他人之存摺帳戶、提款卡使用之人，
    將可能藉蒐集之存摺帳戶、提款卡遂行財產上犯罪之目的，
    甲○○竟仍基於幫助詐欺取財之不確定故意，於民國97年1
    月12日，在嘉義市○○街合作金庫銀行前，將其所有之合作
    金庫銀行帳號0000000000000號及台灣中小企業銀行帳號
    00000000000號帳戶之存摺、提款卡及提款卡密碼交給真實
    姓名年籍不詳之成年蒐集帳戶者而換取新臺幣（下同）4000
    元現金，而該蒐集帳戶者取得上開存摺、提款卡及提款卡密
    碼後，則交予詐騙集團作為詐騙被害人後使被害人匯入款項
    之帳戶。旋上開真實姓名年籍不詳之詐騙集團成員，基於意
    圖為自己及他人不法之所有犯意：（一）於97年1月15日晚
    上9時許，撥打家住桃園縣平鎮市（地址詳卷）乙○○之電
    話，向其詐騙稱因其之前向MOMO台所購買之物品分期付款有
    誤，請其到ATM操作更正，使乙○○陷於錯誤而前往操作後
    ，其帳戶內之存款即於同日晚上9時26分許轉帳29,988元到
    甲○○上開合作金庫帳戶內。（二）於97年1月15日晚上9
    時許，撥打家住臺北縣蘆洲市（住址詳卷）丙○○之電話，
    詐稱因電視購物台工作人員作業疏失導致丙○○銀行帳戶每
    月遭扣款，請丙○○先到ATM確認資料，使丙○○陷於錯誤
    而前往後ATM依照指示操作後，其帳戶內之存款即於同日晚
    上9時36分許轉帳21,113元到甲○○上開合作金庫商業銀行
    帳戶內。嗣因丙○○及乙○○發覺有異而知受騙並報警處理
    。
二、案經丙○○及乙○○訴由嘉義市政府警察局第一分局報告臺
    灣嘉義地方法院檢察署檢察官偵查聲請簡易判決處刑。
    理  由
一、按被告以外之人於審判外之陳述，經當事人於審判程序同意
    作為證據，法院審酌該言詞陳述或書面陳述作成時之情況，
    認為適當者，亦得為證據。當事人、代理人或辯護人於法院
    調查證據時，知有第159條第1項不得為證據之情形，而未於
    言詞辯論終結前聲明異議，視為有前項之同意，刑事訴訟法
    第159條之5定有明文。查本件認定事實所援引之證據，關於
    證據能力，提示被告甲○○並未於本案言詞辯論終結前聲明
    異議，而本院審酌該等審判外陳述作成當時之過程、內容、
    功能等情況綜合判斷，認具備合法可信之適當性保障而具證
    據能力，得採為認定事實之基礎，合先敘明。
二、訊據被告固坦承有申辦上開銀行帳戶，並於97年1月12日將
    上開銀行帳戶之存摺、提款卡、密碼等相關領款資料交予他
    人使用，惟矢口否認有何幫助詐欺取財犯行，辯稱：係詐騙
    集團成員向伊佯稱要借款給伊，要伊提供上開帳戶之存摺、
    提款卡及密碼供作借款金額評估，伊也是被害人云云。經查
    ：
（一）被告申辦上開合作金庫商業銀行帳戶及證人乙○○、丙○○分別於上述時、地，遭人詐騙而轉帳29,988元、21,113
      元至被告上開合作金庫商業銀行帳戶之事實，業據證人即
      被害人乙○○、丙○○於警詢中指述綦詳（見警卷第5頁
      至第7頁），並有被告合作金庫商業銀行帳戶存戶資料及
      存款印鑑卡（見警卷第8頁）被告合作金庫銀行綜合存款
      客戶當月份交易資料查詢單（見警卷第9頁）附卷可參，
      應堪認定。
（二）被告固以上開情詞置辯，然其對於為何要交付帳戶存摺、
      提款卡及密碼之緣由，於警詢及偵查時係供稱：「因我是
      看求才令報紙，有人提供借錢，經與其聯絡後，他說要用
      銀行存款簿交付利息，要我將銀行存款簿及晶片卡交給他
      使用。」「是拿合作金庫、臺灣企銀二個帳戶向其借
      6,000元新臺幣但扣掉利息和手續費只拿到4,000元新臺幣
      」（見警卷第2、3頁）「我看求才令有廣告說可以辦貸款
      ，我想要借錢繳會錢，……，對方說要我給他一個平常比
      較不用的帳戶」（見偵查卷第6頁），惟於本院審理時卻
      供稱：「需要存款簿給他們公司電腦評估，才能作確定貸
      款金額多少」（見被告上訴狀）「他是要評估我的平常帳
      戶的出入金額往來的情形，如果金額出入比較多次的話，
      他就可以借我比較多的錢。」「當時他是說要拿回去試看
      看我的帳戶是否為銀行的拒絕往來戶。」（見本院審判筆
      錄第7頁），前後所述顯然不一，而依被告所辯，對方取
      人存摺、提款卡及密碼以收取借款利息之情，並不符常情
      ，且活儲之金錢進出次數頻繁與否應與個人信用無密切關
      聯，且一見即知，何以需要以電腦評估？亦殊難想像，是
      其上開所辯遭人詐騙存摺、提款卡及密碼云云，已非無疑
      。又按於金融機構開設帳戶，請領存摺及金融卡，係針對
      個人身分之社會信用而予以資金流通，具有強烈之屬人性
      格，而金融帳戶作為個人理財之工具，申請開設並無任何
      特殊之限制，一般民眾皆得以存入最低開戶金額之方式申
      請取得，且同1人均得在不同之金融機構申請數個存款帳
      戶使用，此乃眾所週知之事實。故一旦有人刻意收集他人
      帳戶使用，依一般常識，極易判斷係隱身幕後之人基於使
      用他人帳戶，規避存提款不易遭偵查機關循線追查之考慮
      而為，自可產生與不法犯罪目的相關之合理懷疑。且日常
      生活中，不法之徒利用人頭帳戶進行之不法行為，最常見
      者不外詐騙他人錢財，此經傳播媒體多所報導，政府機關
      亦廣為宣導，一般稍具知識之人，對此情形絕難諉以不知
      。而存摺、金融卡、密碼均係與個人隱私有密切關係之重
      要物件，一般人若非基於特殊目的或情誼，斷無任意交由
      他人保管或使用之理。被告係智慮正常之成年人，尚非毫
      無社會經驗，且其自承其交付本案存摺前3日已有交付1本
      國泰世華銀行之存摺、提款卡及密碼，因對方說其交付之
      存摺有問題，而覺得怪怪的等情（見本院卷第20頁），是
      被告對將己有之金融卡、密碼交付他人，極可能遭詐欺者
      用作詐取財物之工具，衡情應有所預見，猶將之交付他人
      使用，顯有容認犯罪事實發生之未必故意，足資論斷。本
      件事證已臻明確，被告犯行堪以認定，應予依法論科
三、被告基於幫助他人犯罪之不確定故意，將所申設之銀行帳戶
    領款所需之相關物品、資料交付他人，供他人作為詐騙之用
    ，並未參與詐欺犯行構成要件之實施。是核被告所為，係犯
    刑法第30條第1項前段、第339條第1項之幫助詐欺取財罪，
    應依刑法第30條第2項之規定，按正犯之刑減輕之。被告以1
    幫助行為致使被害人2人受有財產法益之損害，係以1行為觸
    犯數罪名之想像競合犯，應從情節較重被害人乙○○部分處
    斷。原審認被告罪證明確，適用刑法第339條第1項、第30條
    、第55條前段、第41條第1項前段，刑法施行法第1條之1第1
    項、第2項前段，量處有期徒刑3月，並諭知易科罰金之折算
    標準，除前所述外，復經本院審酌被告高商畢業，智識程度
    不低，為圖小利，竟將帳戶存摺交予真實姓名、年籍不詳之
    人，供不法之徒詐欺他人財物，幫助詐欺者得以隱匿其真實
    身分，減少遭查緝之風險，且使警察機關追查真正幕後詐欺
    正犯憑添困擾，造成社會及金融秩序紊亂，本次造成被害人
    損失之金額及其犯後態度等一切情狀，認原審之認事用法並
    無不法，量刑亦稱妥適。被告上訴否認犯行，指摘原判決不
    當，自無理由，應予駁回。
四、據上論斷，應依刑事訴訟法第455條之1第1項、第3項、第
    368條，判決如主文。
本案經檢察官陳則銘到庭執行職務。
中    華    民    國     97   年    12    月    23    日
                  刑事第三庭  審判長法  官  陳仁智
                                    法  官  陳蒨儀
                                    法  官  劉瓊雯
上列正本證明與原本無異。
本件不得上訴。
中    華    民    國     97   年    12    月    23    日
                                    書記官  劉美娟
附錄本案論罪科刑法條：
刑法第339條（普通詐欺罪）
意圖為自己或第三人不法之所有，以詐術使人將本人或第三人之
物交付者，處五年以下有期徒刑、拘役或科或併科一千元以下罰
金。
以前項方法得財產上不法之利益或使第三人得之者，亦同。
前二項之未遂犯罰之。


司法院資訊處製作；財團法人民間司法改革基金會備份。
